臺灣高等法院民事判決　　　　　　　　　　　　　　九十二年度家上易字第三六號
　　上　訴　人　甲○○
　　訴訟代理人　沈稜律師
　　被上訴人　　台北縣榮民服務處
　　法定代理人　楊為平
　　訴訟代理人　蔡明哲
右當事人間，因給付遺產事件，上訴人對於中華民國九十二年八月二十九日臺灣板橋
地方法院九十二年度訴字第四二號第一審判決，提起上訴，經本院於九十年六月二十
九日言詞辯論終結，判決如左：
    主      文
上訴駁回。
第二審訴訟費用由上訴人負擔。
    事實及理由
一、查被繼承人查銀金為行政院國軍退除役官兵輔導委員會列管之榮民，
    於臺北縣泰山鄉台貿三村二三號，為臺灣地區人民，已於民國八十八年十月二十
    七日死亡；上訴人出生於一九二○年二月二十二日，
    鎮 (原天池寺鄉)廟溝村十四組，為大陸地區人民，對於被繼承人查銀金主張有
    繼承權，係屬民事之繼承事件，依兩岸關係條例第四十一條第一項之規定，應適
    用臺灣地區之法律，合先敘明。
二、上訴人起訴主張：被上訴人係保管上訴人胞弟、即被繼承人國軍退除役官兵查銀
    金遺產之政府機構，上訴人係居住於四川省資中縣發輪鎮（原天池鄉）廟溝村十
    四組之大陸地區人民，已於胞弟查銀金八十八年十月二十七日死亡後之九十年四
    月三日，依台灣地區與大陸地區人民關係條例 (以下稱兩岸關係條例)第六十六
    條第一項之規定，具狀向所轄原法院為繼承之意思表示，為原法院函准備查在案
    ；詎上訴人於據以向被上訴人請求發還查銀金之遺產計新臺幣九十四萬七千二百
    零四元、金塊五兩又一八七克 (折算為新臺幣六萬二千元)、人民幣二千二百五
    十三元四角 (折算新臺幣為一萬零一百四十元)、港幣六元 (折算新臺幣為二十
    七元)、舊臺幣紙鈔四百二十五元、舊臺幣硬幣四百一十三元，竟為被上訴人所
    拒；為此，依兩岸關係條例第六十七條第一項規定及繼承之法律關係，求為命被
    上訴人發還被繼承人查銀金之遺產新臺幣九十四萬七千二百零四元、金塊五兩又
    一八七克 (折算為新臺幣六萬二千元)、人民幣二千二百五十三元四角 (折算新
    臺幣為一萬零一百四十元)、港幣六元 (折算新臺幣為二十七元)、舊臺幣紙鈔四
    百二十五元、舊臺幣硬幣四百一十三元之判決；並聲明：(一)原判決廢棄。(二)
    被上訴人應發還上訴人新臺幣九十四萬七千二百零四元、金塊五兩又一八七克(
    折算為新臺幣六萬二千元)、人民幣二千二百五十三元四角 (折算新臺幣為一萬
    零一百四十元)、港幣六元 (折算新臺幣為二十七元)、舊臺幣紙鈔四百二十五元
    、舊臺幣硬幣四百一十三元。(三)第一、二審訴訟費用由被上訴人負擔。
三、被上訴人則以：上訴人雖依兩岸關係條例向所轄原法院為繼承國軍退除役官兵查
    銀金遺產之意思表示，惟經被上訴人調查所得被繼承人查銀金生前前往大陸探親
    ，其申請書上所載兄弟並非上訴人，認其身份非無疑義，通知上訴人所委任代理
    人補正，或循司法程序確認；原法院所為准予備查之函文，不足以證明、確認其
    身份等語；資為抗辯。並聲明：(一)上訴駁回。(二)第二審訴訟費用由上訴人負
    擔。
四、上訴人主張被上訴人係保管被繼承人國軍退除役官兵查銀金遺產之政府機構；上
    訴人係居住於四川省資中縣發輪鎮（原天池鄉）廟溝村十四組之大陸地區人民，
    已於被繼承人查銀金八十八年十月二十七日死亡後之九十年四月月三日，依兩岸
    關係條例第六十六條第一項之規定，具狀向所轄原法院為繼承之意思表示，為原
    法院函准備查在案；上訴人據以向被上訴人請求發還查銀金之遺產計新臺幣九十
    四萬七千二百零四元、金塊五兩又一八七克 (折算為新臺幣六萬二千元)、人民
    幣二千二百五十三元四角 (折算新臺幣為一萬零一百四十元)、港幣六元 (折算
    新臺幣為二十七元)、舊臺幣紙鈔四百二十五元、舊臺幣硬幣四百一十三元，竟
    為被上訴人所拒等事實，為被上訴人所不爭執，且有被上訴人書函 (原審卷第八
    頁)、原法院九十年度聲繼字第三七號聲請事件卷足憑；上訴人主張之上開事實
    ，應堪信為真實。
五、按：遺產繼承人除配偶外，依 (一)直系血親卑親屬。(二)父母。(三)兄弟姊妹
    。(四)祖父母。之順序定之，民法第一千一百三十八條定有明文。又：民法第一
    千一百三十八條關於遺產繼承人順序之規定，既列兄弟姊妹於祖父母之前，其所
    謂兄弟姊妹自係指同父母之兄弟姊妹而言，同祖父母之兄弟姊妹，當然不包含在
    內。司法院二十二年院字第八九八號著有解釋，可資參照。經查上訴人主張其對
    於被繼承人查銀金有繼承權，無非以其所提出財團法人海峽交流基金會 (八九)
    核字第○八八七四號證明、大陸四川省成都市金牛區公證處 (二○○○)金證民
    字第一○四號親屬關係公證書等影本為憑；財團法人海峽交流基金會 (八九)核
    字第○八八七四號證明，係證明：「本件公證書正本經核對與四川省公證員協會
    寄交之(二○○○)金證民字第一○四號公證書副本相符。」，大陸四川省成都市
    金牛區公證處 (二○○○)金證民字第一○四號親屬關係公證書內載略以：「茲
    證明查銀金 (又名查洪章)．．．其直系和旁系親屬共有以下三人：父親：查炳
    林，一八九八年八月八日出生，于一九四○年三月二十一日死亡。母親：查伍氏
    ，一九○三年一月二十三日出生，于一九七五年七月十四日死亡。哥哥：甲○○
    (又名查金堂)，一九二○年出生，
    查銀金之兵籍表所載其親屬稱謂父：查炳林、母：伍氏尚無不符為其論據；惟查
    被上訴人提出被繼承人查銀金生前返回大陸探親，於台閩地區人民出境後轉往大
    陸探親登記表、中華民國臺灣地區(大陸探親出入)境申請書上所載「大陸親友、
    兄弟」、「被探人」之姓名為查銀華，而非上訴人甲○○，且前揭上訴人所提出
    之大陸四川省成都市金牛區公證處 (二○○○)金證民字第一○四號親屬關係公
    證書，僅能證明被繼承人查銀金之父為查炳林、母為伍氏、有一哥哥為甲○○，
    並不足以證明上訴人與被繼承人查銀金之父母同為查炳林、及伍氏；上訴人仍未
    盡其舉證之責任。被上訴人拒絕將被繼承人查銀金之遺產交付，非無可採。
六、從而，上訴人未能證明被繼承人查銀金為其同父母之兄弟，依民法第一千一百三
    十八條第三款之規定，主張對於被繼承人查銀金有繼承權，請求被上訴人應將被
    繼承人查銀金之遺產返還予上訴人，於法尚非有據，不應准許。原法院為其敗訴
    判決，經核尚無違誤；上訴意旨仍持陳詞，指摘原法院之判決不當，求予廢棄，
    非有理由，應予駁回。
據上論結，本件上訴為無理由，爰判決如主文。
中　　　華　　　民　　　國　　九十三　　年　　　七　　　月　　  六  　　日
                                    民事第六庭
                                        審判長法  官  林　丁　寶
                                              法  官  林　恩　山
                                              法  官  陳　博  享
正本係照原本作成。
不得上訴。
中　　　華　　　民　　　國　　九十三　　年　　　七　　　月　　　七　　　日
　　　　　　　　　　　　　　　　　　　　　　　書記官  鄭　靜　如
